臺灣高等法院民事判決
109年度上易字第802號
上  訴  人  陳明浩  
被上訴人    鄭旭盛  

上列當事人間請求返還價金事件，上訴人對於中華民國109年5月
21日臺灣新北地方法院108年度訴字第3329號第一審判決提起上
訴，本院於109年10月7日言詞辯論終結，判決如下：
    主      文
上訴駁回。
第二審訴訟費用由上訴人負擔。
    事實及理由
一、上訴人主張：緣被上訴人與訴外人張家澄於民國107年5、6
    月間合意各出資新臺幣（下同）100萬元投資買賣拖車交易
    。嗣兩造於同年6月底就被上訴人應出資之100萬元，合意分
    別出資50萬元，俟拖車出售賺取價差再按出資比例分配本金
    及獲利（下稱系爭拖車投資）。詎投資之3輛拖車轉賣後，
    共得款320萬元，伊應可獲分配80萬元，被上訴人卻以伊投
    資之50萬元早經以伊為被上訴人保管之50萬元抵銷，伊已退
    出投資為由拒絕給付，惟伊並未同意退出系爭拖車投資，伊
    為被上訴人保管之50萬元於支付被上訴人租屋及酒店等支出
    後，僅餘22萬元左右，原審證人所言不實，爰依兩造間系爭
    拖車投資之法律關係，請求被上訴人返還伊出資及獲利共計
    80萬元，並加計法定遲延利息等語。
二、被上訴人則以：兩造間除系爭拖車投資，另有他筆土方合夥
    關係（下稱另筆土方合夥），伊因另筆土方合夥交付80萬元
    予上訴人保管，惟上訴人僅返還30萬元，兩造於107 年7 月
    25日之前，在訴外人蘇苗青林口住處進行協調，因上訴人僅
    帶20餘萬元前來，伊不同意僅以此金額清償50萬元保管金，
    乃經上訴人同意改以其於系爭拖車投資之出資額50萬元抵銷
    而為清償，並由上訴人將所帶來之20餘萬元帶回，故上訴人
    於系爭拖車投資獲利前已退出，自不得再依系爭拖車投資關
    係請求返還出資及獲利等語置辯。
三、原審為上訴人敗訴判決，上訴人不服提起上訴，其上訴聲明
    為：
  ㈠原判決廢棄。
  ㈡被上訴人應給付上訴人80 萬元，及自起訴狀繕本送達翌日起
    至清償日止，按年息5%計算之利息。
    被上訴人於本院則為答辯聲明：上訴駁回。
四、兩造不爭執事項（見本院卷第40、41頁，並依判決格式修正
    或刪減文句，或依爭點論述順序整理內容）：
　㈠張家澄與被上訴人於107年5、6月間合意各出資100萬元合夥
    投資拖車交易。嗣兩造於107年6月底就被上訴人上開應出資
    額部分，再合意各出資50萬元（即系爭拖車投資），上訴人
    並於107年7月6日匯至被上訴人配偶即訴外人黃馨儀之帳戶
    内。又張家澄與被上訴人間合夥購入拖車，於107年7月26日
    以320萬元轉售予他人，有匯出匯款申請書、存摺內外頁影
    本、Line對話截圖，及另案證人張家澄（即賓哥）於偵查中
    之證詞可證（見原審卷第39、87-89頁，臺灣新北地方檢察
    署107年度他字第7358號卷第4、56、57頁）。
　㈡被上訴人於107年7月26日以社群軟體LINE將内容記載：「跟
    你講個好消息，3台車合迪320把車買回去，毛毛那邊的事，
    我也叫人處理好了。恭喜我吧」等語傳送予上訴人；又被上
    訴人之配偶黃馨儀於107年8月7日以社群軟體LINE將内容記
    載：「本來315000扣一隻手扒雞的錢3000，所以312000，打
    給我，我在匯。不然又說沒有匯。感謝」等語傳送予上訴人
    （見同上他字卷第4頁）。
五、上訴人主張系爭拖車投資所購買之拖車業以320萬元出售，
    扣除出資200萬元，共獲利120萬元，其與被上訴人共可分得
    60萬元，其再分得其中二分之一即30萬元，加計原出資額50
    萬元，被上訴人應依兩造系爭拖車投資關係返還其80萬元等
    語，被上訴人固不爭執上述拖車買賣之投資共計獲得120萬
    元之事實（見本院卷第59、60頁），惟否認上訴人之請求，
    並以前詞置辯，是本件首要爭點厥為系爭拖車投資是否業經
    兩造合意終止，經查：
　㈠按當事人互相表示意思一致者，無論其為明示或默示，契約
    即為成立，民法第153條第1項定有明文。是契約成立後，倘
    經雙方溝通、協調結果，達成共識，就該終止契約之方式，
    意思表示趨於一致，即為兩造合意終止原契約關係。次按，
    當事人主張有利於己之事實者，就其事實有舉證之責任。但
    法律別有規定，或依其情形顯失公平者，不在此限，民事訴
    訟法第277條亦有明文。又「證明應證事實之證據資料，並
    不以可直接單獨證明之直接證據為限。凡先綜合其他情狀，
    證明某事實，再由某事實為推理的證明應證事實，該證明某
    事實之間接證據，自包括在內。」最高法院著有92年度台上
    字第1499號裁判要旨可參。
　㈡證人黃天佑於原審結稱：土方工程共有5 個股東，分別為兩
    造、黃天佑、訴外人即綽號阿義之人，及另一個股東，現已
    忘記名字。一開始股東都不用拿錢出來，本來約定半個月、
    一個月才拆帳，但還沒拆帳就發生問題，合作才快一個月。
    當時工作到一定程度時，說要拆帳，上訴人拿十幾萬出來，
    被上訴人說不夠，因為當時大家算一算，應該有7、80萬。
    因為兩造另外有投資車子，後來被上訴人說上訴人另外投資
    車子的50萬元不用再拿出來，抵掉。錢都是上訴人在管，上
    訴人有3 天失蹤沒有來公司，後來我們5 個股東才坐下來談
    ，討論有沒有要做，他們一直牽扯錢的事情，上訴人講的伊
    伊吾吾，講不出來。上訴人一直在說他也有投資50萬元，被
    上訴人說那你那50萬元拿來抵公司的7、80萬元，叫上訴人
    不用拿錢出來。講了兩個多小時，後來聽到上訴人說好，大
    家就走了。當天講的就是上訴人退出車子的投資，也退出我
    們5 人的土方工程投資。之後被上訴人有拿70萬元出來付土
    方工程公司的開銷，我們4 個有繼續合作，陸陸續續有分到
    錢，協調是在林口朋友蘇苗青家中等語（見原審卷第79-82
    頁），核與上訴人於本院陳稱：被上訴人確實有因另筆土方
    合夥交給其80萬元，已返還30萬元等語，及被上訴人自承其
    交給上訴人之80萬元，上訴人已還30萬元等語大致相符（見
    本院卷第38、39頁），堪信上訴人因與被上訴人等人另筆土
    方合夥關係，而受被上訴人交付保管80萬元，兩造無爭議已
    返還之金額為30萬元。
　㈢關於上訴人為被上訴人保管所餘50萬元，上訴人主張黃天佑
    及被上訴人因還有一些租房子的費用及酒店支出來向其請款
    ，所以只剩22萬元左右，其將款項交付出去，都沒有要求簽
    收等語（見本院卷第39頁），然為被上訴人所否認，辯稱酒
    店支出是上訴人個人消費，應該自己負擔等語（見同上卷第
    39、40頁），則上訴人主張其為被上訴人保管款項，因被上
    訴人等之請款而支出剩餘22萬元云云，因屬有利於上訴人之
    事實，依前述民事訴訟法第277條本文規定，自應負舉證責
    任，惟上訴人就此未能舉證以實其說（見同上卷第39、59頁
    ），其空言主張，自難採信。是被上訴人辯稱上訴人因另筆
    土方合夥受託保管款項，尚未返還之金額為50萬元等語，即
    屬可採。
　㈣又證人黃天佑除於原審證述如前外，另於偵查中證稱其記得
    兩造投資的車子還沒賣出去時，其與訴外人陳盛德、蘇苗青
    及兩造、上訴人帶的不知名友人有在蘇苗青家協調好，當時
    有講上訴人保管的80萬元，上訴人拿出1、20萬元現金在桌
    上，說保管的錢剩這些，被上訴人表示應該不止，並說那上
    訴人投資的50萬元就做抵銷，保管的錢應該還有30萬元，差
    額表示上訴人也無需再補等語（見同上他字卷第58頁反面）
    ，參諸上訴人於本院自承兩造等確實於蘇苗青家中相約談判
    ，最後被上訴人叫其將所帶去之22萬元帶回去等語（見本院
    卷第39頁），互核可知兩造於系爭拖車投資之車輛出售前，
    曾就上訴人因另筆土方合夥關係保管被上訴人交付之80萬元
    乙事進行協調，兩造就款項尚餘金額有爭議，上訴人認為僅
    餘22萬元須返還被上訴人，被上訴人則不同意，爭議內容如
    前揭五、㈢所述，最終經兩造協調後，均同意以上訴人應返
    還被上訴人之另筆土方合夥保管金與上訴人於系爭拖車投資
    之出資額50萬元相抵銷，再由被上訴人另行支付另筆土方合
    夥開銷約70萬元，上訴人就差額部分毋須補為給付。倘若兩
    造未達成上開相互抵銷之協議，被上訴人自無不收下上訴人
    所提出之22萬元，以減少交付上訴人保管金額不能取回風險
    之理，揆諸前揭舉證責任之說明，堪信被上訴人辯稱兩造於
    系爭拖車投資獲利前，即合意以上開方式由上訴人將50萬元
    之出資取回，兩造間系爭拖車投資因此終止等語，要屬可信
    。
　㈤上訴人雖提出被上訴人於107 年7 月26日以LINE傳訊「跟你
    講個好消息，3 台車合迪320 把車買回去，毛毛那邊的事，
    我也叫人處理好了，恭喜我吧。」之內容予其配偶，惟觀諸
    該文字口吻，頗有炫耀自己獲利，且該獲利與上訴人無關之
    意，難認有分配獲利予上訴人之意。另上訴人提出被上訴人
    配偶黃馨儀於107 年8 月7 日再傳送LINE訊息，表示上訴人
    本可分配獲利315,000 元，但需扣除無線電的錢3,000元，
    故只剩312,000 元，並表示要匯款予上訴人等語，然此部分
    訊息所指金額是否為系爭拖車投資獲利金額，實有未明，原
    應觀察其上、下文以確認之，然上開訊息內容是翻拍自上訴
    人配偶手機，上訴人配偶於偵查中證稱該訊息上下文均遭其
    刪除等語明確（見同上他字卷第57頁），故本院已無從確認
    上開訊息內容是否與系爭拖車投資有關，況所載金額實與上
    訴人主張於系爭拖車投資中得分配之獲利30萬元，或出資加
    上獲利為80萬元之金額均有未合，又兩造間尚有另筆土方合
    夥等之關係存在，實難逕認上開訊息內容即與兩造間系爭拖
    車投資有關，自不足以推翻本院前揭認定。
　㈥綜上，兩造既於前述3輛拖車轉賣出售前，即已合意以前揭五
    、㈣方式由上訴人將50萬元之出資取回，上訴人既不復出資
    ，兩造真意即在於合意終止系爭拖車投資，故上訴人於系爭
    拖車投資終止後，再據以請求被上訴人返還投資、獲利共計
    80萬元，即非可採。
六、從而，上訴人依兩造間系爭拖車投資法律關係，請求被上訴
    人給付80萬元，及自起訴狀繕本送達之翌日起至清償日止，
    按年息5%計算之利息，為無理由，不應准許。是則原審所為
    上訴人敗訴之判決，並無不合。上訴論旨指摘原判決不當，
    求予廢棄改判，為無理由，應駁回其上訴。又本件事證已臻
    明確，兩造其餘之攻擊或防禦方法及所用之證據，經本院斟
    酌後，認為均不足以影響本判決之結果，爰不逐一論列，附
    此敘明。
七、據上論結，本件上訴為無理由，爰判決如主文。　　
中　　華　　民　　國　　109 　年　　10　　月　　21　　日
                  民事第二十二庭
                      審判長法  官  張靜女
                            法  官  葉珊谷 
                            法  官  范明達
正本係照原本作成。
不得上訴。
中　　華　　民　　國　　109 　年　　10　　月　　21　　日

  　　　　　　　　　　　　　書記官  余姿慧